臺灣高雄地方法院刑事判決　　　　　　　　　　　　　九十一年度重訴字第一二號
　　公　訴　人　臺灣高雄地方法院檢察署檢察官
　　被　　　告　乙○○
　　指定辯護人　本院公設辯護人　辛○○
右列被告因殺人案件，經檢察官提起公訴（九十一年度偵字第一七四四號），本院判
決如左：
    主  文
乙○○殺人，累犯，處無期徒刑，褫奪公權終身。
    事  實
一、乙○○前曾於民國八十九年間，因傷害案件，經臺灣臺東地方法院判處有期徒刑
    三月確定，並於八十九年四月二十一日執行完畢。仍不知戒慎行止，於九十一年
    一月十六日凌晨零時許，在高雄縣鳳山市○○路五００巷旁之包達貨運公司內，
    與同為隨車綑工之同事蘇俊丞、丁○○等三人同桌共飲，席間因工作之事與蘇俊
    丞發生爭執、拉扯，蘇俊丞並以言語挑釁及作勢欲毆打乙○○，乙○○一時氣憤
    ，頓萌殺意，明知置於一旁冰箱內之菜刀一把甚為鋒利，及胸部為人體要害之處
    ，如持該刀刺殺人體胸部，可造成大量出血致人於死，仍基於殺人之犯意，隨即
    持取冰箱內之菜刀一把，朝蘇俊丞左胸部猛刺一刀，因用力過猛，刀刃斷裂成二
    截，前刀刃刺穿蘇俊丞左胸、左側肋骨，穿過心包膜、刺進心臟並留在蘇俊丞體
    內，致蘇俊丞左胸有一傷口打開為五Ⅹ三公分大小、閉合為六‧二公分之刀刺傷
    並倒臥在地，是時與乙○○及蘇俊丞共飲之丁○○見狀乃向乙○○大聲質問何以
    殺蘇俊丞，乙○○行兇後，即將手中該把留有半截刀刃之菜刀朝冰箱旁丟棄，而
    在屋內另一間辦公室打電話調度工人出車之己○○聞聲出來查看時，見倒臥在地
    之蘇俊丞以手蓋住其左胸部，乃立即進辦公室內打電話報警及叫救護車，乙○○
    遂趁隙逃離現場。蘇俊丞旋經送鳳山市惠德醫院急救，仍因左胸刀刺傷造成心包
    膜血液填塞及出血性休克而於同日零時三十二分死亡。乙○○嗣於行兇後之當日
    清晨，撥打電話予包達貨運公司負責人甲○○欲探詢蘇俊丞之情形，適為甲○○
    之父接獲，經周父偽稱沒事並要其返回公司後，為在附近搜捕之員警於同日六時
    二十五分許，在朝回程之高雄市○○區○○路人行道上逮獲乙○○，嗣後並在現
    場冰箱旁之木箱後面縫隙裡起獲上開行兇後丟棄之半截菜刀一支。
二、案經高雄縣警察局鳳山分局報告臺灣高雄地方法院檢察署檢察官偵查起訴。
    理  由
一、訊據被告乙○○對於右揭時、地，與被害人蘇俊丞、證人丁○○等三人一起飲酒
    之事實固不諱言，惟辯稱：因已喝醉酒，是否伊刺殺被害人忘記了，會離開現場
    是想要去睡覺云云。經查，（一）右揭被告持刀刺殺被害人之事實，迭據被告於
    警、偵訊、本院調查檢察官聲請羈押被告事由時及本院調查中自白不諱，並經證
    人丁○○於警訊中證述：「當時我與死者蘇俊丞還有乙○○在場，我們三人在一
    起喝酒，當時我背對著死者與乙○○喝酒，當我回頭時，發現死者已躺在地下，
    我就過去拉死者蘇員，當時他已沒有反應，然後我就問乙○○為何把他殺下去，
    但乙○○沒有回答我」等語；證人己○○於警訊及本院調查中證陳：「命案發生
    時共有三人在場，死者、兇嫌及丁○○三人在場一起喝酒，而我本人在辦公室，
    當時發生我不知道，因我人在辦公室打電話，只聽到丁○○說你（指被告乙○○
    ）為何將他（指蘇俊丞）殺下去，我就跑到外面查看，只看到死者蘇俊丞人倒在
    地上，我就跑回辦公室打電話報警及叫救護車」等語屬實，及證人甲○○於本院
    審理時證稱：「案發當時我不在場，是案發之後，己○○打電話給我用台語說：
    慘了，阿福跟人吵架，將蘇俊丞刺一刀。我聽了之後，就要己○○報警並叫救護
    人，我自己馬上就開車過去，約十多分鐘就到達案發現場，我到達時乙○○已經
    不在現場了，我聽己○○講當時是有六、七人在喝酒聊天，後來就剩下乙○○、
    蘇俊丞、丁○○及丙○○共四人在喝酒，丙○○在案發前的十多分鐘就先行離開
    了，就剩下乙○○、蘇俊丞、丁○○在現場，當時己○○都在辦公室裡面，己○○跟我說，當時乙○○拿刀刺蘇俊丞時，他剛好在辦公室裡聽電話，他有聽到丁○○用台語說：阿福，你真的對他刺下去喔。己○○就跑出去看，看了之後又馬
    上打電話給我說，說乙○○刺蘇俊丞一刀的事情。我在現場時並沒有看到任何打
    鬥的情形，被告刺殺蘇俊丞的刀子是我公司的員工用來切菜用的，平常都放在冰
    箱裡面，同樣形狀的刀子共有二支，在案發現場從冰箱裡面找出來的刀子是比較
    大一點也是只剩下半截，當時誤以為是被告行兇所用的刀子，後來警察發現死者
    身上有半截的刀子，才知道自冰箱裡面找出來的這一把不是行兇用的刀子，這一
    把沒有扣案。被告所用的刀子那半截握把，是在隔天警察在現場冰箱旁邊那台電
    視機再過來的木箱後面的縫隙找到的，當時被告已被收押了，是警察與我的員工
    一起將兇刀找到的，就是警卷裡照片上的那一把。現場範圍約三坪多。當時丙○○並不知道有發生命案，是在隔天聽我們說他才知道的。我當時聽丁○○說，在
    乙○○還沒有刺蘇俊丞之前，他們先發生口角及拉扯，所以丁○○的衣服有被扯
    破，丁○○告訴我說，在他們發生爭執時，蘇俊丞有跟乙○○用台語說：不然你
    要怎樣。之後沒有多久乙○○就拿刀刺向蘇俊丞了。至於他們發生爭執的原因我
    不清楚。乙○○平時人很好，但只要喝了酒就會亂性，他酒量不是很好，但很喜
    歡喝酒，就我判斷，他當時他應該知道他有拿刀刺蘇俊丞，但不知道會刺死蘇俊
    丞。案發之後在清晨被告曾打電話給我，由我我父親接聽，在電話中被告問我父
    親說：阿伯，有沒有什麼事。我父親回答說：沒事、沒事，你趕快回來。到底被
    告是問我父親是指什麼事情我就不清楚了。之後被告就自己朝我們公司走回來，
    當時我父親在電話中是故意跟被告說沒事、沒事，目的是要誘導被告回來，當時
    警察就在旁邊，我父親接聽的談話內容，是事後我父親告訴我的。被告的薪水幾
    千元已經先賠給死者家屬了。死者比被告稍微高出半個頭，約有一百七十多公分
    。被告平時都睡在案發現場旁邊工寮的房間裡，他沒有父母也沒有房子，平日都
    住在工寮裡。」等節明確，且互核一致。（二）案發之現場確曾有拉扯之情形，
    及何以被告是時所穿衣褲及現場未留有死者血跡之噴濺痕跡等情，亦經證人即鑑
    識組人員陳泰中於本院審理時證述：「當時我在現場冰箱裡面找到的就是證人甲○○所說的另一把比較大支的那一把，當時誤以為就是行兇的的兇刀，之後是警
    員自死者身上取下留在他體內的加以核對，發現不是這一支，所以這支並沒有扣
    案，警卷裡面扣案的那一支是事後才找到的。現場不大，看起來是有經過拉扯的
    情形，所以看起來有點亂亂的，現場的血痕是因為死者倒下去才留出來的，現場
    並沒有血的噴濺痕，研斷應該是刀刃留體內，所以血液就沒有噴濺出來，在其餘
    均如報告裡所載。在庭扣案被告所穿的衣服近腹部處有疑似血跡斑，因為沒有帶
    試劑所以無法當庭確定」等語在卷，及高雄縣警察局刑警隊識組現場勘查報告表
    一紙、照片十八幀、高雄市政府警察局九十一年十月二十四日高市警鑑字第０九
    一００六五八二八號函覆經以鄰甲苯胺試劑針對被告衣褲上可疑斑痕二十九處進
    行檢測後，均未發現血跡反應等情在卷可參。又被害人蘇俊丞經法醫師相驗及解
    剖結果為：死者於左胸有刀刺傷一處，刺穿左胸、左側肋骨，穿過心包膜，刺進
    心臟（右心室），造成左右有血胸，左肋膜腔積血約八五０西西，右肋膜腔積血
    約九００西西，心包膜積血約一四０西西，死者最後因左胸刀刺傷造成心包膜血
    液填塞及出血性休克而死亡等節，有勘驗筆錄、相驗屍體證明書、臺灣高雄地方
    法院檢察署鑑定驗斷書、解剖紀錄報告、解剖相片十二幀等在卷可稽，被告之行
    為與被害人蘇俊丞之死亡間，顯有相當之因果關係，及該把被告持以刺殺死者之
    刀刃，刺穿死者左胸、左側肋骨，穿過心包膜、深及心臟，並因之斷裂成二截，
    且前刀刃並留在死者體內等情，已如前述，並有前開法醫師解剖紀錄報告、法務
    部法醫研究所九十一年四月二十六日法醫理字第０九一０００一０三七號函各一
    紙在卷可參。而按刑法上殺人與傷害致人於死之區別，本視加害人有無殺人之犯
    意為斷，被害人所受傷害之程度及部位，固不能據為認定有無殺人犯意之唯一標
    準，但被害人所受傷害之程度、部位，及加害人之下手情形如何，於審究犯意方
    面，仍不失為重要參考，最高法院二十年非字第一０四號判例、八十七年度台上
    字第四四九四號判決可資參考，本件被害人蘇俊丞之死亡原因係左胸刀刺傷造成
    心包膜血液填塞及出血性休克所致，已如前述，而胸部乃人體之重要部位，且甚
    為脆弱，如持刀朝胸部猛刺，將足以導致死亡之結果，為一般人均能預見，被告
    持銳利無比之小型菜刀猛刺被害人蘇俊丞一刀，深及心臟，並造成刀刃斷裂成二
    截，前刀刃且留於被害人體內，顯見被告下手之準且重，其欲置被害人於死之殺
    人犯意，至為明顯，是被告於警偵訊及本院初訊時之自白核與事實相符，自可據
    為論罪之依據。（三）雖被告於本院審理中翻異前供，而以前開情詞置辯，否認
    有殺人之犯行，惟參酌證人即逮獲被告乙○○之員警王宏文於本院審理時就逮捕
    被告時，被告之神情及知悉自己持刀刺殺蘇俊丞等情證述：「在案發後接獲報案
    已在案發地點附近找很久並埋伏，在當天清晨六點二十五分許在高雄市○○區○○路人行道上面逮捕被告的，逮捕被告的地點距離案發地點約七、八百公尺，當
    時已知道是被告行兇，被告當時應該是朝著案發地點要回去，逮捕被告時被告的
    精神況狀不太好但神智還是很清楚，當時我們穿著便衣，我們逮獲他時約是案發
後六個小時。我們到現場時死者已送醫了，據同事說被告行兇的刀子刀刃還留在
    死者體內，刀柄不見了，逮獲被告時印象中他的衣服沒有什麼血跡，也沒有注意
    到他有沒有穿鞋子，可能是因為死者是一刀斃命，刀刃還留在體內，所以沒有什
    麼血跡噴出來，當時我們看到被告的衣服有點髒亂，被告行兇當時所穿的衣服應
    該都還在看守所裡。我們發現被告，我們上前表明身分，我問被告跑去那裡，我
    們找他找了很久，被告說他去附近的超商休息，我就再問他說那件事情也是要處
    理，我的意思是指被告殺蘇俊丞的事情，被告當時聽得懂我說的那件事情就是他
    殺蘇俊丞的那件事，被告還問我說蘇俊丞要不要緊，會不會怎麼樣，我先安撫他
    ，說有什麼事情回所裡再講，他在警車上時有承認人是他殺的，而且他完全知道
    他當時有拿刀殺蘇俊丞的事情，過程他應該都很清楚。我們在車上有略為問被告
    事情發生的狀況，被告說他們在喝酒，與死者發生衝突、爭吵，他自冰箱拿刀出
    來刺他，詳細細節我沒有記得很清楚，被告的筆錄也是我制做的，是依被告之陳
    述據實記載。當時是我及戊○○一起查獲的，我們是一起押被告回所裡」等語；
    證人戊○○證陳：「查獲被告的過程如王宏文所述，當時被告的精神況狀不是很
    好，但他神智還是很精楚，我們跟他講什麼他都知道，他自己在講什麼他也知道
    ，押被告回所裡時由王宏文開車，我與被告坐在後座，在車上時被告對於案發的
    經過他有略為敘述一些，他說他們在喝酒，後來他與死者起衝突及自冰箱裡面拿
    刀子出來刺死者的經過，就我聽他講述案發過程，我感覺他對案發經過都很清楚
    。印象中被告有講說案發後他躲在超商，在制做筆錄過程我都在旁邊戒護，筆錄
    是依被告之陳述據實記載。印象中我們查獲被告時，他的衣服不是很乾淨，被告
    衣服上面是否有血跡及有無穿鞋子我們沒有注意到」等語，及被告於被逮獲當日
    ，接受員警詢問、檢察官訊問、本院羈押訊問時，對犯案過程，均能有條理之敘
    述，且前後相互契合，並無所述內容跳脫、矛盾之情形互核觀之，此亦有各該筆
    錄在卷可稽，益徵被告於案發當時未因飲酒至心神喪失或精神耗弱之情形，且知
    悉自身之作為甚明；再者被告之宿舍即在案發現場旁，苟若被告上開所辯為真，
    衡情亦應直接進入其臥室內睡覺即可，否則豈會有隨即趁隙離去現場，及於事發
    後數小時先行以電話打探之舉後，始於朝回程之途中遭警逮獲，是認其上開辯解
    ，顯係事後飾卸之詞，要無足採。至證人甲○○固亦證陳：「乙○○平時人很好
    ，但只要喝了酒就會亂性，他酒量不是很好，但很喜歡喝酒，就我判斷，他（指
    被告）當時應知道他拿刀刺蘇俊丞，但不知道會刺死蘇俊丞」等語在卷，然與前
    開事證有違，及證人甲○○於案發時並未在場目睹，且又係其個人之主觀臆測，
    自難據為有利於被告之認定。此外，復有被告持以行兇並因之斷裂成二截之菜刀
    一把扣案可稽，綜上所述，本件事證已臻明確，被告之犯行應堪認定。
二、核被告乙○○所為，係犯刑法第二百七十一條第一項之殺人罪。被告前曾於八十
    九年間因傷害案件，經臺灣臺東地方法院判處有期徒刑三月確定，並於八十九年
    四月二十一日執行完畢之事實，有臺灣高雄地方法院檢察署刑案資料查註紀錄表
    及臺灣高等法院被告全國前案紀錄表各乙份附卷可按，被告於前受有期徒刑之執
    行完畢後，五年內再犯本案最重本刑為有期徒刑以上之罪，為累犯，應依刑法第
    四十七條規定加重其刑（死刑、無期徒刑部分依法不得加重）。爰審酌被告曾有
    犯罪前科，猶不知悔改，且正值年青體壯之際，竟於酒後憑恃體力逞強鬥狠，僅
    因細故即持刀殺害被害人，不特剝奪被害人生命，更造成被害人家屬永久之傷痛
    ，及犯罪後猶仍飾詞巧辯，避重就輕，冀圖脫免刑責或邀以寬典，而難認被告有
    何悔悟之意，且迄未與被害人家屬達成和解，本應從重量刑，惟念及被害人家屬
    到庭主動表示原諒之意等一切情狀，依公訴人之求刑，量處如主文所示之刑，並
    依法宣告褫奪公權終身，以儆效尤。扣案之菜刀一支雖係供被告犯罪所用之物，
    惟非屬被告所有乙情，業據被告及證人甲○○陳明在卷，爰不併予諭知宣告沒收
    之，併此指明。
據上論斷，應依刑事訴訟法第二百九十九條第一項前段，刑法第二百七十一條第一項
、第四十七條、第三十七第一項，判決如主文。
本案經檢察官庚○○到庭執行職務。
中      華      民      國    九十一    年      十二     月     四      日
                                  臺灣高雄地方法院刑事第三庭
                                      審判長法  官  趙家光
                                            法  官  孫啟強
                                            法  官  柯彩燕
右正本證明與原本無異。
如不服本判決，應於判決送達後十日內，向本院提出上訴狀。
                書記官   楊真芬
中    華    民    國      九十一      年      十二      月      四      日
